【裁判字號】    96,交聲,298
【裁判日期】    970131
【裁判案由】    違反道路交通管理處罰條例聲明異議
【裁判全文】
臺灣新竹地方法院交通事件裁定         96年度交聲字第298號
    原處分機關  交通部公路總局新竹區監理所新竹市監理站
    異  議  人  甲○
上列受處分人因違反道路交通管理處罰條例案件，對於交通部公
路總局新竹區監理所新竹市監理站於民國96年11月2日所為之竹
監新四字第裁51-F0000000號違反道路交通管理事件裁決聲明異
議，本院裁定如下：
    主  文
原處分撤銷。
甲○不罰。
    理  由
一、(1)按法院受理交通事件，準用刑事訴訟法之規定，道路交通
    管理處罰條例第89條前段定有明文。另參諸最高法院76年臺
    上字第4986號判例要旨：「認定犯罪事實所憑之證據，雖不
    以直接證據為限，間接證據亦包括在內，然而無論直接證據
    或間接證據，其為訴訟上之證明，須於通常一般之人均不致
    有所懷疑，而得確信其為真實之程度者，始得據為有罪之認
    定，倘其證明尚未達到此一程度，而有合理之懷疑存在而無
    從使事實審法院得有罪之確信時，即應由法院為諭知被告無
    罪之判決」，是以法院審理違反道路交通管理處罰條例事件
    時，當踐行完畢調查證據之程序後，就認定行為人之違規事
    實，仍不能有任何之合理懷疑存在，如法院就原處分機關所
    認定之行為人違規之事實仍有合理之訴訟上懷疑，而無法百
    分之百確信行為人之違規事實時，應為行為人有利之認定。
    (2)次按汽車駕駛人駕駛汽車肇事，無人受傷或死亡而未依規
    定處置者，處新臺幣1千元以上3千元以下罰鍰；逃逸者，並
    吊扣其駕駛執照1個月至3個月，道路交通管理處罰條例第62
    條第1項定有明文。又道路交通管理處罰條例第62條第1項所
    規定之「逃逸」，其立法目的在於釐清責任，係指駕駛人肇
    事後冀圖卸免責任，未為採取任何救護或其他必要措施及未
    向警察機關報告，即為離去之情形之謂，故苟肇事駕駛人依
    其具體事實可認並無脫卸責任之情形，縱有未依規定處理或
    其處理尚非得宜之狀況，仍與上開條文所定「逃逸」之情形
    不符，而不得以該條文處罰之，先予敘明。
二、原處分意旨略以：本件異議人即受處分人甲○，於民國96年
    9月14日下午6時50分許，駕駛車號7485-NA號自小貨車行經
    苗栗縣竹南鎮○○路547巷口，與乙○○駕駛之車號5P-3729
    號自小客車發生擦撞，因有肇事無人受傷或死亡而逃逸，為
    苗栗縣警察局竹南分局員警掣開苗縣警交字第F0000000號違
    反道路交通管理事件通知單（下稱舉發通知單），逕行舉發
    異議人有違反道路交通管理處罰條例第62條第1項規定。嗣
    異議人於應到案日期前向原處分機關提出陳訴，經原處分機
    關函請原舉發機關調查結果，仍認異議人確有前開違規行為
    ，原處分機關乃於96年11月2日依道路交通管理處罰條例第6
    2條第1項之規定，裁處異議人罰鍰3千元，並吊扣駕駛執照1
    個月，施以道安講習等語。
三、聲明異議意旨略以：異議人於96年9月14日下午6時50分許，
    駕駛車號7485-NA號自小貨車行經苗栗縣竹南鎮○○路往竹
    南方向時，乙○○駕駛車號5P-3729號自用小客車從復興路
    547巷口衝出，撞上異議人駕駛之前開自小貨車後面輪胎（
    冷凍櫃底下），異議人車上正播放著收音機，並無警覺有發
    生了擦撞，誤以為壓到石頭而駛離至前100公尺目的地下貨
    ，而後又沿著原路離去。自小貨車上載乘著重物，冷凍櫃又
    是一個密閉且隔著厚的保溫板，並打著冷氣的情況下，實在
    沒有聽見擦撞聲，非故意離開現場，爰聲明異議請求撤銷原
    處分等語。
四、經查：
（一）本件異議人於前揭時、地駕駛上開自小貨車與乙○○駕駛
      之自小客車發生擦撞之事實，業據證人乙○○到院證述發
      生車禍之情在卷可查，且依卷附現場照片顯示，證人乙○
      ○駕駛之自小客車車牌掉落、異議人之自小貨車後輪有摩
      擦痕跡等情，堪認屬實。
（二）惟觀諸上開證人乙○○到院證稱：「我當天是要從547巷
      口走出來，想要直走穿過復興路」、「我已經直行了，但
      是看到復興路上左方有來車，我就趕快停車並且按喇叭，
      後來那部小貨車就沒有停車撞到我的車頭的前面，我當時
      就停車打電話報案」、「最前面車牌處，從我車牌處擦過
      去」、「（指證人之車）霧燈破掉、車牌整個掉下來、保
      險桿有破損」、「（指異議人之車）後輪輪胎的邊緣去擦
      到」、「（問：那部自小貨車擦撞後駕駛有何反應？）沒
      有其他反應，就直接往前開走。沒有減慢速度或是停車下
      來或搖下車窗來看」、「我報案後10分鐘，他有回到現場
      ，沒有停車直接從對向的復興路又開走」等語在卷可稽（
      見本院卷第25、26頁）。核與異議人所辯：「我當時不知
      道我的車子被撞到，而且我是前往前方100公尺處下貨，
      下完貨之後，我迴轉原路回去，我只看到有一部車子停在
      那裡，不知道發生什麼事，也不知道跟我有關，所以我才
      沒有停下來」相符。參以車禍發生當時天色昏暗，異議人
      之自小貨車後側並無明顯毀損之情，而現場雖散落有乙○
      ○駕駛之自小客車車牌，然依當時之光線，若非仔細查察
      難以即時發現，苟被告明知駕車肇事，而有逃離現場之舉
      ，理應加速駛離現場，而非迴轉循原路經過肇事地點。由
      上可知，被告辯稱不知駕車肇事等語，應可採信。
五、綜上所述，本件異議人既不知駕駛汽車肇事，復查無積極證
    據足資證明異議人確有明知駕駛汽車肇事，無人受傷或死亡
    而未依規定處置、或逃逸等行為，揆諸上開法條規定及判例
    意旨，自應為有利於異議人之認定。從而，原處分機關就此
    部分逕依道路交通管理處罰條例第62條第1項之規定裁處異
    議人罰鍰3千元，並吊扣駕駛執照1個月、施以道安講習，尚
    有未洽，應認為本件異議為有理由，爰撤銷原處分關於此部
    分之裁決，並另為異議人不罰之諭知。
六、據上論斷，應依道路交通案件處理辦法第20條前段，裁定如
    主文。
中    華    民    國    97    年    1     月    31    日
                              交通法庭法  官    黃美文
以上正本證明與原本無異。
如不服本裁定應於送達後5日內向本院提出抗告狀。
中    華    民    國    97    年    1     月    31    日
                                      書記官    陳怡芳


司法院資訊處製作；財團法人民間司法改革基金會備份。
